臺灣高等法院花蓮分院刑事判決　　　　 96年度上訴字第117號
上　訴　人
即　被　告　己○○
選任辯護人　簡燦賢律師
上　訴　人
即　被　告　庚○○
上列上訴人因重利等案件，不服中華民國96年1月25日臺灣臺東
地方法院95年度訴字第7號第一審判決（起訴案號：臺灣臺東地
方法院檢察署94年度偵字第1890號），提起上訴，本院判決如下
：
    主  文
原判決撤銷。
己○○共同乘他人急迫貸以金錢，而取得與原本顯不相當之重利
為常業，處有期徒刑貳年，扣案之現金新臺幣壹萬陸仟元、帳單
貳張、票據代收簿壹本、即期支票影本參張、空白本票參本、借
據參拾玖張、本票參拾陸張、空白借據壹疊、身分證影本貳拾伍
張、帳冊壹本均沒收之; 又共同連續以非法之方法，剝奪人之行
動自由，處有期徒刑壹年捌月，減為有期徒刑拾月; 又共同以加
害生命、身體之事，恐嚇他人致生危害於安全，處有期徒刑參月
，減為有期徒刑壹月又拾伍日; 應執行有期徒刑貳年拾月。扣案
之現金新臺幣壹萬陸仟元、帳單貳張、票據代收簿壹本、即期支
票影本參張、空白本票參本、借據參拾玖張、本票參拾陸張、空
白借據壹疊、身分證影本貳拾伍張、帳冊壹本均沒收之。
庚○○共同乘他人急迫貸以金錢，而取得與原本顯不相當之重利
為常業，處有期徒刑貳年陸月，扣案之現金新臺幣壹萬陸仟元、
帳單貳張、票據代收簿壹本、即期支票影本參張、空白本票參本
、借據參拾玖張、本票參拾陸張、空白借據壹疊、身分證影本貳
拾伍張、帳冊壹本均沒收之; 又共同以加害生命、身體之事，恐
嚇他人致生危害於安全，處有期徒刑參月，減為有期徒刑壹月又
拾伍日; 應執行有期徒刑貳年柒月。扣案之現金新臺幣壹萬陸仟
元、帳單貳張、票據代收簿壹本、即期支票影本參張、空白本票
參本、借據參拾玖張、本票參拾陸張、空白借據壹疊、身分證影
本貳拾伍張、帳冊壹本均沒收之。
    事實及理由
一、本案經本院審理結果，認第一審以上訴人即被告己○○犯修
    正前刑法第345條之常業重利罪、刑法第302條第1項之罪、
    第305條之恐嚇罪；被告庚○○犯修正前刑法第345條之常業
    重利罪、刑法第305條之恐嚇罪，除量刑及未及依中華民國
    96年罪犯減刑條例減刑外，認事用法均無不當，並引用第一
    審判決書記載之事實、證據及理由（如附件）。
二、被告庚○○上訴未敘明理由，僅空言不服原判決，其上訴應
    無理由，又其經合法傳喚，無正當理由不到庭，爰不待其陳
    述逕行判決。
三、被告己○○上訴意旨：(一)被告己○○對犯罪事實均已坦承不
    諱，犯後態度良好，顯有悔意。而依原審附表所示，壬○○
    借款部分僅1筆清償，其餘6筆均未清償完畢；而乙○○、林
    鳳雪、甲○○、丁○○、癸○○、子○○、丙○○、丑○○
    、辛○○、吳碧珠、丁阿干等人，悉數未清償完畢，連本金
    亦未收得，足見被告經營重利，利不及費，所獲利益非鉅，
    原審以被告獲取不法所得甚鉅為由處以重刑，恐不允當，請
    鈞院從輕量刑；(二)被告固對於甲○○、寅○○、丁○○等人
    施以妨害自由行為，惟乃因甲○○等人借錢不還，始妨害其
    自由，目的係促使甲○○等人清償重利部分之本金及利息，
    應與常業重利罪部分有方法、結果之牽連關係，原審論以數
    罪併罰，似有違誤。
四、經查：
（一）被告己○○所借予壬○○、乙○○、林鳳雪、甲○○、丁○○、癸○○、丙○○、丑○○、辛○○等人之本金雖未
      清償，惟該等人所支付之利息相當可觀，如壬○○以日仔
      會借款12萬元已支付利息2萬4千元；乙○○借款63萬元已
      支付利息50餘萬元；林鳳雪以戊○○支票借款30萬元，已
      支付利息50萬4千元；甲○○借款50萬元已支付利息50餘
      萬元；丁○○借款6萬元已清償30餘萬元利息；癸○○借
      款15萬元已付了22,500元利息，連同幫他人背書之45萬元
      借款，已付了65萬元利息；丑○○借款25萬元，已付了23
      萬元利息；辛○○借款11萬元，已付了7.8萬元利息等情
      ，有原判決附表備註欄之卷頁可證，所獲利益難謂不鉅，
      所辯不足採信。
（二）按刑法上之牽連犯，係指行為者意念中祇欲犯某罪，而其
      實施犯罪之方法，或其實施犯罪之結果，觸犯行為人目的
      行為以外之其他罪名而言。牽連犯的數行為間，有無方法
      或結果行為與目的行為之牽連關係存在，並應參酌行為時
      客觀的事實以為決定，亦即在客觀上認其方法或結果行為
      ，與犯罪之目的行為，有不可分離之直接密切關係，始克
      成立，最高法院79年台上字第547號判例可資參照。經查
      ，被告己○○借款予被害人甲○○、寅○○、丁○○等人
      ，目的係為收取暴利，於借款行為完成時，其重利行為已
      成立，嗣因被害人未能依約清償利息，被告為促其履行始
      為妨害自由之行為等情，為被告所自承，可見被告於犯重
      利罪時，其意念僅有收取利息，並未預計其未清償利息時
      ，擬以妨害自由行為，為實施重利行為之方法或結果行為
      。且被告借款之對象有多人，該借款人亦多未清償本金，
      已如上述，然僅對甲○○、寅○○、丁○○等人為妨害自
      由之行為，益證妨害自由之行為與重利罪者間並無不可分
      離之直接密切關係，難論以修正前刑法之牽連犯。
（三）被告己○○及其辯護人上開所辯雖不足採，然被告己○○
      自警詢、偵查、原審至本院審理時均坦承犯行，犯後態度
      良好，其於本院已與甲○○、丁○○二人和解，有和解書
      二份附卷可參（本院卷第84、99頁），及參酌檢察官於原
      審對量刑之意見等一切情狀，量處如主文所示之刑。
五、被告己○○所犯刑法第302條第1項之妨害自由罪、第305 條
    之恐嚇罪，分別經本院判決有期徒刑1年8月、3月；及被告
    庚○○所犯刑法第305條之恐嚇罪，經判決有期徒刑3月，其
    犯罪時間均在96年4月24日以前，合於中華民國96年罪犯減
    刑條例（下稱減刑條例）第2條第1項第3款、第3條第1項第
    15 款之減刑要件，爰減刑如主文所示，並依修正前刑法第
    51 條第5款定其應執行刑。原審予以論科，固非無見，惟未
    及考量被告己○○已與部分被害人和解及對被告二人未依減
    刑條例減刑，尚有未洽，自應撤銷改判。
據上論結，應依刑事訴訟法第369條第1項前段、第373條、371條
第364條、第299條第1項前段、刑法第2條第1項前段、第28條、
第302條第1項、第305條、修正前刑法第56條、第345條、第51條
第5款、第38條第1項第2款，罰金罰鍰提高標準條例第1條前段，
中華民國96年罪犯減刑條例第2條第1項第3款、第3條第1項第15
款、第7條，判決如主文。
本案經檢察官卯○○到庭執行職務。
中　　華　　民　　國　　96　　年　　10　　月　　31　　日
                  審判長法  官  何方興
                        法  官  王紋瑩
                        法  官  林鳳珠
以上正本證明與原本無異。
如不服本判決，應於送達後10日內，向本院提出上訴狀。其未敘
述理由者，並應於提出上訴狀後10日內向本院補提理由狀 (須附
繕本)。
                        書記官  陳有信
中　　華　　民　　國　　96　　年　　10　　月　　31　　日
附錄：本案論罪科刑法條全文
刑法第344條：
乘他人急迫、輕率或無經驗，貸以金錢或其他物品，而取得與原
本顯不相當之重利者，處1年以下有期徒刑、拘役或科或併科1,0
00元以下罰金。
修正前刑法第345條：
以犯前條之罪為常業者，處5年以下有期徒刑、得併科3,000元以
下罰金。
刑法第302條:
私行拘禁或以其他非法方法，剝奪人之行動自由者，處5年以下
有期徒刑、拘役或3百元以下罰金。
因而致人於死者，處無期徒刑或7年以上有期徒刑，致重傷者，
處3年以上十年以下有期徒刑。
第1項之未遂犯罰之。
刑法第305條:
以加害生命、身體、自由、名譽、財產之事，恐嚇他人致生危害
於安全者，處2年以下有期徒刑、拘役或300元以下罰金。
